【裁判字號】    99,基小,1733
【裁判日期】    990820
【裁判案由】    債務人異議之訴
【裁判全文】
臺灣基隆地方法院民事裁定            99年度基小字第1733號
原      告  甲○○
被      告  乙○○○○○
法定代理人  呂瑞田
上列當事人間債務人異議之訴事件，本院裁定如下：
    主  文
本件移送台北高等行政法院。
    理  由
一、按普通法院認其無受理訴訟權限者，應依職權裁定將訴訟移
    送至有受理訴訟權限之管轄法院，民事訴訟法第31條之2 第
    2項定有明文。
二、次按行政執行名義成立後，如有消滅或妨礙債權人請求之事
    由發生，不論其執行名義為何，於強制執行程序終結前應許
    債務人提起異議之訴，以排除強制執行。行政訴訟法第307
    條前段規定：「債務人異議之訴，由高等行政法院受理」，
    應認其係屬行政訴訟法關於債務人異議訴訟類型之規定。雖
    該條係列於同法第8編，但既未明定僅以同法第305條第1 項
    或第4 項規定之執行名義為強制執行者為限，始有其適用，
    則行政處分之受處分人，於行政機關以行政處分為執行名義
    行強制執行時，如於執行名義成立後有消滅或妨礙債權人請
    求之事由發生，亦得於強制執行程序終結前，向高等行政法
    院提起債務人異議之訴（最高行政法院97年5月份第1次庭長
    法官聯席會議(一)決議參照）。
三、本件原告主張其為納稅義務人游雅琪之繼承人，游雅琪於95
    年9月30日死亡，其生前92、93 年欠繳使用牌照稅經被告向
    法務部行政執行署宜蘭行政執行處，強制執行繼承人即原告
    之財產，又依據民法繼承編施行法第1條之3第4 項之規定，
    繼承在民法繼承編中華民國98年5月22日修正施行前開始，
    繼承人因不可歸責於己之事由或未同居共財者，於繼承開始
    時無法知悉繼承債務之存在，致未能於修正施行前之法定期
    間為限定或拋棄繼承，且由其繼續履行繼承債務顯失公平者
    ，於修正施行後，以所得遺產為限，負清償責任。因原告與
    游雅琪之父離婚後即未與游雅琪同財共居，又無可歸責原告
    之事由，爰主張限定繼承並提起債務人異議之訴，聲明訴請
    撤銷法務部行政執行署蘭行執行處97年度牌稅執字第000522
    87號執行事件之執行命令等語。
四、經查原告就有關繼承納稅義務人游雅琪滯納使用照稅之履行
    ，主張該公法上之金錢債務不存在或主張限制責任，均屬對
    於公法上金錢給付執行名義效力之爭議，普通法院並無受理
    訴訟權限者，自應依職權裁定將本件訴訟移送至有受理訴訟
    權限之台北高等行政法院。
五、依民事訴訟法第第31條之2第2項，裁定如主文。
中    華    民    國    99    年    8     月    20    日
                  基隆簡易庭法  官  林淑鳳
以上正本係照原本作成。
如對本裁定抗告須於裁定送達後10日內向本院提出抗告狀，並應
繳納抗告費新台幣1,000元整。
中    華    民    國    99    年    8     月    20    日
                            書記官  王鵬勝

司法院資訊處製作；財團法人民間司法改革基金會備份。
